【裁判字號】    95,智,29
【裁判日期】    980629
【裁判案由】    侵權行為損害賠償
【裁判全文】
臺灣板橋地方法院民事判決                95年度智字第29號
原      告  甲○○○
訴訟代理人  丙○○
                      樓
被      告  凱沃有限公司
兼法定代理  乙○○
人
共      同
訴訟代理人  翁志明律師
複代理人    江仁俊律師
            鄭敏郎律師
上列當事人間請求侵權行為損害賠償事件，經本院於民國98年6
月4日言詞辯論終結，判決如下：
    主  文
原告之訴及假執行之聲請均駁回。
訴訟費用由原告負擔。
    事實及理由
一、程序方面：按智慧財產案件審理法已於96年3 月28日經以總
    統華總一義字第0960035700號令公布，並經司法院於97年5
    月6 日以院台廳行一字第0970009972號令發布定於97年7 月
    1 日施行。依該法第37條第1 項第1 款規定，於該法施行前
    已繫屬於地方法院及高等法院之智慧財產民事事件，其法院
    管轄及審理程序應依其進行程度，由該法院依該法所定程序
    終結之，其已依法定程序進行之訴訟程序，效力不受影響。
    查本件係智慧財產案件審理法施行前已繫屬於地方法院之智
    慧財產民事案件，依上開規定，應由本院依其進行程度，依
    智慧財產案件審理法所定程序終結之，合先敘明。
二、原告主張：原告研創之「調整型內衣之襯覆肩帶構造」，於
    民國88年3 月1 日取得經濟部智慧財產局核發新型第145089
    號專利（下稱系爭專利），專利期間自88年3 月1 日至97年
    6 月17日止。詎被告凱沃有限公司（下稱凱沃公司）未經原
    告授權同意，擅自大量製造侵害原告系爭專利之調整型胸衣
    告凱沃公司侵害系爭專利之事實，被告凱沃公司均置若罔聞
    ，爰依專利法第106 條第1 項及第108 條準用第84條規定，
    請求被告凱沃公司負損害賠償責任，並不得為專利法第106
    條第1 項之行為。被告乙○○為被告凱沃公司之負責人，依
    公司法第23條第2 項規定，應與被告凱沃公司負連帶賠償責
    任。又依專利法第108 條準用第85條第1 項第2 款、第2 項
    規定，原告得以被告銷售該項物品全部收入為所得利益計算
    損害，業務上信譽因侵害而減損時，得另請求賠償相當金額
    。查原告出售本件專利物品，依材料不等，每件平均售價新
    臺幣（下同）1,800 元。被告自94年12月起持續製造、銷售
    、批發上開侵害原告專利權之胸衣，每月4,200 件，每件平
    均價格675 元，獲利約2,268 萬元以上，爰先請求賠償150
    萬元。並聲明：(一)被告應連帶給付原告150 萬元，及自起訴
    狀繕本送達翌日起至清償日止，按年息百分之5 計算之利息
    。(二)被告不得就原告所有新型第145089號，即第00000000號
    申請案或第353874號公告案之「調整型內衣之襯覆肩帶構造
     」 專利物品為任何製造、販賣、使用或上述目的而進口該
    物品之行為。(三)第1 項部分原告願供擔保，請准宣告假執行。
三、被告則以：
（一）系爭專利經被告於95年10月11日向經濟部智慧財產局提出
      舉發案，雖經經濟部智慧財產局以96年11月27日（96）智
      專三(一)02016 字第09620661340 號舉發審定書為「舉發不
      成立」之審定，然被告不服，提起訴願，業經經濟部以「
      系爭專利不具進步性」為由，於97年6 月9 日以經訴字第
      09706108170 號決定書為「撤銷原處分，由原處分機關另
      為適法之處分」決定，而原處分機關經濟部智慧財產局復
      於97年10月24日以（97）智專三(一)02016 字第0972057111
      0號舉發審定書為「舉發成立，應撤銷專利權」之審定，
      雖原告對上開舉發審定書提起訴願，惟該訴願業經駁回在
      案。原告雖主張提起行政訴訟，惟迄至目前為止，被告尚
      未收到原告之行政訴訟起訴狀繕本，故本件若原告未提起
      行政訴訟，則系爭專利因經撤銷而不存在，被告自無侵害
      系爭專利權。
（二）退步言，縱系爭專利未被撤銷，然系爭專利之申請專利範
      圍為：「一種調整型內衣之襯覆肩帶構造，主要是由二可
      調整之內衣肩帶連結一具二罩杯之底襯所構成，其特徵在
      於：該肩帶自罩杯上緣沿外側緣向下延伸至腋下區域，乃
      形成一較寬之腋部區，使同時對胸部及整個腋下形成完全
      包襯者。」而被告之產品，肩帶與罩杯上側緣布料係透過
      扣環連接，與系爭專利之「肩帶自罩杯上緣或外側緣向下
      延伸至腋下區域」其中腋下區域之腋區部與肩帶為連續式
      之延伸之技術特徵(1)，明顯不同；且被告之產品「腋區部
      」亦無法對整個腋下形成「完全包襯」，與系爭專利之「
      腋區部」必須能對整個腋下形成「完全包襯」者之技術特
      徵(2)，亦有不同，足徵被告之產品並未落入系爭專利申請
      專利之範圍。財團法人紡織產業綜合研究所所為侵害鑑定
      報告，不僅未考量被告之陳述意見狀及答辯狀，甚者，亦
      未對系爭專利申請專利範圍之上開2 技術特徵為解讀，顯
      有重大瑕疵，自無可採。且原告請求損害賠償部分，並未
      舉證以實其說，依其於訴訟過程中所提出之資料內容，並
      無法得知其據以計算之基礎，被告否認其真正等語，資為
      抗辯。並聲明：(一)原告之訴及假執行之聲請均駁回。(二)如
      受不利之判決，願供擔保請准宣告免為假執行。
四、得心證之理由：
（一）按當事人主張或抗辯智慧財產權有應撤銷、廢止之原因者
      ，法院應就其主張或抗辯有無理由自為判斷；前項情形，
      法院認有撤銷、廢止之原因時，智慧財產權人於該民事訴
      訟中不得對於他造主張權利，智慧財產案件審理法第16條
      第1 項、第2 項定有明文。本件原告起訴主張被告凱沃公
      司未經原告授權同意，擅自製造、販售侵害原告系爭專利
      之調整型胸衣產品，侵害原告系爭專利；惟因被告抗辯系
      爭專利業經原處分機關經濟部智慧財產局為「舉發成立，
      應撤銷專利權」之審定，非有效合法之專利，揆諸前揭法
      條規定意旨，自應先就此部分爭議為審理。倘原告系爭專
      利確有應撤銷事由，則原告本於無效之專利請求被告賠償
      損害，即無理由。
（二）經查系爭專利申請專利範圍計有1 項，主要係由二可調整
      之內衣肩帶連結一具二罩杯之底襯所構成，其特徵在於該
      肩帶自罩杯上緣沿外側緣向下延伸至腋下區域，乃形成一
      較寬之腋部區，使用時對胸部及整個腋下形成完全包襯者
      ，有原告提出之新型專利說明書影本所載之申請專利範圍
      可憑（參見本院卷一第26頁）。然被告對原告之系爭專利
      提出舉發，舉發申請書所附證據四係台灣華歌爾股份有限
      公司1994年8 月秋冬「SALUTE莎露」型錄影本（下稱證據
      四，參見本院卷一第83頁），可證證據四型號「SB4036」
      胸罩早於系爭專利申請前已公開。被告上開專利舉發申請
      書所附證據七為華歌爾株式會社西元1994年春夏綜合商品
      型錄，即被告於本件訴訟提出之被證二（下稱證據七，參
      見本院卷一第57 頁） 。上開證據四型號「SB4036」胸罩
      及證據七第23頁所揭示之「BRB.280 」胸罩，其肩帶亦係
      自罩杯上緣向下延伸至腋下區域，與系爭專利肩帶自罩杯
      上緣沿外側緣向下延伸至腋下區域之結構特徵相同。又證
      據四、證據七肩帶自罩杯向下延伸區域雖為罩杯鋼圈所圍
      繞，然證據四型錄上亦記載有「力量均衡的流線剪裁，將
      腋下贅肉包容於罩杯內，具集中、挺實效果」，且證據四
      之肩帶自罩杯上緣向下延伸至腋下區域，亦形成一較寬之
      腋部區；而證據七亦載明「罩杯側脅彈性布料的雙重支撐
      效果讓胸部可集中托高」等文字，且由圖上可看出肩帶與
      前述側脅彈性布料為相結合之結構，亦形成一較寬之腋部
      區；均可達到包襯人體胸部及腋下贅肉，使胸部不外擴、
      不下垂、腋下不會因多餘脂肪積留而導致胸部曲線變形之
      功效。再者，由原告所提實物樣品可知，其腋下帶及背帶
      雖加寬，然此為熟習該項技術者運用證物四、證物七所能
      輕易完成，且其要達到完全包覆於人體腋下之功效，係取
      決於具彈性伸縮之材質，並非結構本身所致，故系爭專利
      難謂具進步性，應予撤銷等情，業據經濟部於97年6 月9
      日以經訴字第09706108170 號決定書及原處分機關經濟部
      智慧財產局於97年10月24日以（97）智專三(一)0201 6字第
      09720571110 號舉發審定書論明，原告不服原處分機關所
      為「舉發成立，應撤銷專利權」之審定，另提起訴願，亦
      據經濟部於98 年3月4 日以經訴字第09806108050 號訴願
      決定書駁回訴願，有經濟部智慧財產局檢送之審定書及訴
      願決定書各1 件附卷可憑（參見本院卷二第7 至11頁及第
      64至70頁），故系爭專利有應撤銷之原因，應屬無效，足
      堪認定。依上開智慧財產案件審理法第16條第2 項定，原
      告自不得於本件民事訴訟中對於被告主張系爭專利之權利
      。
五、從而，原告主張被告凱沃公司製造、販售之調整型胸衣侵害
    原告系爭專利，依專利法第106 條第1 項及第108 條準用第
    84條規定，請求被告凱沃公司負損害賠償責任，並不得為專
    利法第106 條第1 項之行為；並依公司法第23條第2 項規定
    ，請求被告乙○○與被告凱沃公司負連帶賠償責任，即屬無
    據，應予駁回。原告假執行之聲請因訴之駁回而失所附麗，
    應併予駁回。
六、本件事證已臻明確，兩造其餘主張陳述及所提之證據，經本
    院斟酌後，認與判決結果不生影響，均毋庸再予一一論述，
    附此敘明。
七、結論：原告之訴為無理由，依民事訴訟法第78條，判決如主
    文。
中    華    民    國    98    年    6     月    29    日
                  民事第三庭    法  官  許月珍
以上正本係照原本作成
如對本判決上訴，須於判決送達後20日內向本院提出上訴狀
中    華    民    國    98    年    6     月    29    日
                            書記官  劉鴻傑


司法院資訊處製作；財團法人民間司法改革基金會備份。
